臺灣臺中地方法院刑事判決　　　　　　　　　　　　九十二年度交易字第二九四號
　　公　訴　人　臺灣臺中地方法院檢察署檢察官
　　被　　　告　甲○○
右列被告因過失傷害案件，經檢察官提起公訴 (九十二年度偵字第六八四一號)本院
合議庭裁定依簡式審判程序審理，判決如左：
    主  文
甲○○從事業務之人，因業務上之過失傷害人致重傷，處有期徒刑柒月。
    事  實
一、甲○○係友華生技醫藥股份有限公司所僱用送貨司機，為從事駕駛業務之人，於
    民國九十一年七月十三日十四時許，駕駛車號Ｙ二－二七三二號自用小客車欲至
    台中縣大雅鄉訪友，沿台中縣大雅鄉○○路由北往南方向行駛，途經該路與學府
    路交岔路口時，本應注意汽車行駛時，駕駛人應注意車前狀況，並隨時採取必要
    之安全措施，又汽車行經交岔路口時不得超車及汽車行近行人穿越道前，應減速
    慢行等規定，且依當時情形並無不能注意之情事，甲○○竟疏未注意車前狀況，
    且未減速慢行，貿然變換車道至外側車道超越前車快速行駛，適逢簡綺萱（民國
    七十八年九月十五日生）騎乘腳踏車違規闖紅燈自學府路東側沿行人穿越道穿越
    雅潭路至西側，甲○○因煞車未及而衝撞擊簡綺萱，致其人車倒地後，受有嚴重
    頭部外傷併顱骨骨折、右側硬腦膜下血腫、腦挫傷出血等傷害後，造成創傷性腦
    損傷（病變），併發左側肢體癱瘓、左側視野缺損及弱視、癲及智力降低等重
    大難治之傷害。甲○○見肇事後，隨即託路人報警，並於警員到達現場時主動陳
    述肇事經過，自首犯罪，而接受裁判。
二、案經被害人之父乙○○告訴由檢察官偵查起訴。
    理  由
一、訊據被告甲○○對於右開時、地車禍肇事，致被害人簡綺萱受有嚴重頭部外傷併
    顱骨骨折、右側硬腦膜下血腫、腦挫傷出血等傷害後，造成創傷性腦損傷（病變
    ），併發左側肢體癱瘓、左側視野缺損及弱視、癲等於身體及健康有重大難治
    之重傷害等犯罪事實坦承不諱，核與告訴人乙○○於警訊及偵查中指訴情節相符
    ，復有道路交通事故現場圖暨調查報告表、交通事故證明書、診斷證明書、戶籍
    謄本等件與照片數幀附卷可稽。再者，被害人簡綺萱所受傷害復据證人李勝庸於
    偵查中結證稱：目前簡綺萱雖已恢復意識，但其智力因腦部永久性久病變影響有
    大幅度降低現象，而無法回復；且因其腦部右側挫傷出血，屬嚴重之挫傷出血，
    故沒有辦法回復至車禍前之狀態，是因之併發左側肢體癱瘓、左側視野缺損及弱
    視、癲等後遺症，亦是無法回復的，僅能長期靠服藥控制，不可能完全治好等
    語。足見被害人因本次車禍所受之嚴重頭部外傷併顱骨骨折、右側硬腦膜下血腫
    、腦挫傷出血等傷害後，造成創傷性腦損傷（病變），併發左側肢體癱瘓、左側
    視野缺損及弱視、癲及智力降低等傷害，已達於身體及健康有重大難治之重傷
    害程度甚明。按汽車行駛時，駕駛人應注意車前狀況，並隨時採取必要之安全措
    施，又汽車行經交岔路口時不得超車及汽車行近行人穿越道前，應減速慢行。道
    路交通安全規則第九十四條第三項、第一百零一條第一款、第一百零三條定有明
    文。查被告駕駛自用小客車時，自應注意上述道路交通安全規定，而依當時路況
    又無不能注意之情形，竟疏不注意為之，以致肇事，致告訴人受有重傷害，其顯
    有過失無訛。況本件經送台灣省台中縣區車輛行車事故鑑定委員會鑑定結果，亦
    持相同看法，有鑑定意見書附卷可稽，益證被告之行為有過失。再者，被告之過
    失駕駛行為，核與被害人之重傷害間，復有相當因果關係，是其過失重傷犯行，
    堪以認定。
二、查被告甲○○係友華生技醫藥股份有限公司所僱用送貨司機，為從事駕駛業務之
    人，已据其供明在卷，核被告所為係犯刑法第二百八十四條第二項後段之過失重
    傷害罪。被告雖辯稱其肇事時並非駕駛小貨車送貨，係駕駛自用小客車訪友，不
    是業務云云。惟查刑法上所謂業務係指以反覆同種類之行為為目的之社會活動而
    言，至於其報酬之有無，是否以營利為目的，均非所問，只須其具有反覆繼續性
    ，即足當之，又從事業務之人，對於一定危險之認識能力，較一般人為強，故法
    律上課以較高之注意義務，換言之，其避免發生一定危險之期待可能性亦較常人
    為高，故其違反注意義務之可責性自亦較重，本件被告為職業駕駛人既係從事駕
    駛業務之人，不論其駕駛係自用小客車或其他之車輛，均不失為業務上行為之性
    質，其發生車禍，自應論以業務過失論處。（以上參見臺灣高等法院歷年法律座
    談會彙編下冊第三五○－三五一頁）。是被告所辯其並非業務上過失云云，要屬
    對法律之誤解，附予指明。又被告於肇事後即託路人向警報案接受偵訊並坦承肇
    事，已据被告供明在卷並有警訊筆錄可按，為對於未發覺之罪自首而受裁判，應
    酌減其刑。爰審酌被告之過失程度、所生之危害、肇事後之態度且被告尚未與被
    害人為民事和解賠償等一切情狀，判處如主文所示之刑。
據上論斷，應依刑事訴訟法第二百七十三條之一第一項、第二百九十九條第一項前段
、刑法第二百八十四條第二項後段、第六十二條前段、罰金罰鍰提高標準條例第一條
前段，判決如主文。
中      華      民      國    九十三    年      三      月      四      日
                                      台灣台中地方法院交通法庭
              法  官    許 金  樹
右正本證明與原本無異。
如不服本判決，應於判決送達後十日內向本院提出上訴狀，上訴於臺灣高等法院臺中
分院(須附繕本)。
                                          書記官
中      華      民      國    九十三    年      三      月      四      日
附錄論罪科刑實體法條文：
刑法第二百八十四條第二項
從事業務之人，因業務上之過失傷害人者，處一年以下有期徒刑、拘役或一千元以下
罰金，致重傷者，處三年以下有期徒刑、拘役或二千元以下罰金。
